【裁判字號】    99,訴,394
【裁判日期】    991012
【裁判案由】    勞保
【裁判全文】
高雄高等行政法院判決
                                       99年度訴字第394號
                                 民國99年9月29日辯論終結
原      告  陳祥一
被      告  勞工保險局
代  表  人  陳益民  總經理
訴訟代理人  李淑萍
            黃語婕
上列當事人間勞保事件，原告不服行政院勞工委員會中華民國99
年5月12日勞訴字第0990004204號訴願決定，提起行政訴訟，本
院判決如下：
    主  文
原告之訴駁回。
訴訟費用由原告負擔。
    事實及理由
一、事實概要︰
    緣原告係高雄市集中市場攤販職業工會被保險人，以因左手
    掌截斷傷，於民國98年6月25日檢據向被告申請失能給付。
    案經被告審查，以原告左手掌截肢再接肢術後，77年5月27
    日最後一次治療，應於術復1年內達症狀固定，可診斷失能
    ，惟其迄98年6月25日始提出申請，已逾勞工保險條例第30
    條規定2年請求權時效，乃於98年8月11日以保給殘字第0986
    0618050號函核定所請失能給付不予給付。原告不服，向勞
    工保險監理委員會(下稱監理委員會)申請審議，亦經監理委
    員會於98年12月30日以98保監審字第4743號保險爭議審定書
    審定申請審議駁回後，原告仍不甘服，提起訴願，經遭決定
    駁回，遂提起本件行政訴訟。
二、本件原告主張：
    原告左手掌截肢施行接肢術，並在左手拇指掌骨打入鋼針後
    ，進行痛苦漫長之復建，至96年10月17日接受鋼針拔除手術
    ，在復健一陣子後，原告始知左手掌業已失能，有高雄醫學
    大學附設中和紀念醫院（下稱中和醫院）診斷證明書可稽。
    被告未依法送請公正之鑑定機關鑑定，以究明事實真相，僅
    送特約醫師提供意見，難期公平且基於立場，更難要求該特
    約醫師給予公正之鑑定。中和醫院出具之失能診斷書記載：
    「左掌屈曲10度、伸展0度，可動範圍10度；左手近位指節
    關節活動受限。」且該醫院病歷亦記載原告係左掌完全截肢
    ，經顯微手術接回，業已符合失能給付標準附表第11-34項
    與同條第11-47項失能標準，被告竟予以程序上杯葛，有失
    保護勞工權益之宗旨，被告顯然違誤等情，並聲明求為判決
    ：（一）訴願決定及原處分均撤銷。（二）被告應作成給予
    原告失能給付之行政處分。
三、被告則以：
（一）原告因左手掌截斷傷於98年6月25日檢件向被告申請失能
      給付，經被告據所送中和醫院98年6月19日出具之失能診
      斷書，並調取該院病歷資料，送請被告特約專科醫師提供
      之醫理見解為：「（1）依所附病歷資料，原告左手掌截
      肢再接肢後，77年5月27日最後1次治療，應於術後1年內
      達固定狀態至今，依診斷書記載左手5指攣縮與腕關節功
      能障礙，符合第11-34項與第11-47項失能標準，於80年之
      前已固定。（2）於98年6月19日時，仍然符合第11-34項
      與第11-47項失能標準。」此有醫師審查意見附卷。則被
      告於98年8月11日以保給殘字第09860618050號函，核定原
      告左手掌截肢再接肢術後，77年5月27日最後1次治療，應
      於術後1年內達症狀固定，可診斷失能。惟原告迄98年6月
      25日始提出申請，已逾勞工保險條例第30條規定之2年請
      求權時效，所請失能給付不予給付。原告不服，再檢送中
      和醫院98年9月16日出具之診斷證明書影本，向監理委員
      會申請審議稱：「原告因左手掌截斷後遺存左手拇指掌骨
      鋼針，尚不能斷定失能，原告時常復健，至96年10月17日
      接受鋼針拔除手術，復健一陣子後始知失能，原告接受鋼
      針拔除手術，迄今並未逾2年，請重新審查。」被告為審
      慎處理，將中和醫院98年9月16日出具之診斷證明書影本
      併原案，再次送請特約專科醫師提供其醫理見解略以：「
      依所附資料，被告96年10月17日之左手拇指掌骨拔除鋼針
      手術，不至於改善或加遽左手拇指之活動功能，不會改變
      失能等級，仍符合第11-34項與第11-47項失能標準。」此
      有醫師審查意見附卷。原告申請審議，亦經監理委員會特
      約專科醫師審查為：「依高雄醫學大學附設中和紀念醫院
      出具之失能診斷書載『左掌屈曲10度、伸展0度，可動範
      圍10度；左手近位指關節活動受限。』依高雄醫學大學附
      設中和紀念醫院病歷，原告係左腕完全截肢，經顯微手術
      接回，其外傷係77年3月發生，一般接合手術後，關節攣
      縮僵直為術後1年左右固定，延至98年才提出失能申請，
      已逾2年請求權時效，原告雖於96年10月17日拔除鋼釘，
      並不影響其手腕、手指之活動度，被告核定不予給付，應
      屬合理。」此有醫師審查意見表附監理委員會原審定卷可
      稽。
（二）勞工保險條例第56條規定，保險人於審核失能給付，認為
      有複檢必要時，得另行指定醫院或醫師複檢。然為免程序
      之延宕及浪費，自應於有必要時始須為此程序，而此「必
      要時」之要件性質上為不確定法律概念，被告就個案是否
      有複檢之必要，應依個案認定之，非謂被告之認定，與原
      告之認定不同，或與診斷證明書所載不符，則均須一律送
      複檢。如原告所送之資料已足以據為核定之基礎，即無再
      送複檢之必要。本件歷經被告及監理委員會特約專科醫師
      3次審查之見解均屬一致，依原告所提資料已足為本件判
      定之依據，故被告未請原告複檢並無不合，至原告主張應
      送請公正之鑑定機關鑑定亦不足取等語，資為抗辯，並聲
      明求為判決駁回原告之訴。
四、上揭事實概要欄所載之事實，業據兩造分別陳明在卷，復有
    原告申請書及被告98年8月11日保給殘字第09860618050號函
    、監理委員會98年12月30日98保監審字第4743號審定書、訴
    願決定書等影本附於原處分卷可稽。本件兩造爭點在於原告
    本件失能給付之申請是否已逾勞工保險條例第30條之2年消
    滅時效？茲論述如下：
（一）按「領取保險給付之請求權，自得請領之日起，因2年間
      不行使而消滅。」及「被保險人遭遇普通傷害或罹患普通
      疾病，經治療後，症狀固定，再行治療仍不能期待其治療
      效果，經保險人自設或特約醫院診斷為永久失能，並符合
      失能給付標準規定者，得按其平均月投保薪資，依規定之
      給付標準，請領失能補助費。」勞工保險條例第30條及第
      53條第1項分別定有明文。次按「依本條例第53條或第54
      條規定請領失能給付者，以全民健康保險特約醫院或診所
      診斷為實際永久失能之當日為本條例第30條所定得請領之
      日。」亦為同條例施行細則第69條第1項所明定。揆諸前
      揭規定可知，領取保險給付請求權之行使，應自身體遭遇
      普通傷害或罹患普通疾病，經治療後，症狀固定，再行治
      療仍不能期待其治療效果，致實際發生永久失能之日起算
      ，並非俟被保險人向保險人自設或其特約醫院申請失能診
      斷證明書後，以醫院開具之日期，為領取保險給付請求權
      起算之日期。再者，原告既為勞工保險之被保險人，對於
      勞工保險有關權利義務，自有瞭解之義務。被保險人因主
      觀原因怠於或疏於行使，已逾2年請求權時效，遲未申請
      保險人自設或特約醫院發給失能診斷證明書，自不能謂其
      失能給付請求權之時效尚未起算。(最高行政法院96年度
      判字第615號判決參照)
（二）經查，原告於98年6月24日向被告申請本件失能給付後，
      被告遂將中和醫院98年6月12日診斷證明書、98年6月19日
      勞工保險失能診斷書及原告於中和醫院之相關病歷資料，
      送請被告特約專科醫師審查，其審查意見為：「（1）依
      所附病歷資料，陳君左手掌截肢再接肢術後，77年5月27
      日最後1次治療，應於術後1年內達固定狀態至今，依診斷
      書記載，左手5指攣縮與腕關節功能障礙，符合第11-34項
      與第11-47項失能標準，於民國80年之前已固定。（2）98
      年6月19日時，仍然符合第11-34項與第11-47項失能標準
      。」因原告不服被告否准申請之處分，向監理委員會申請
      審議，被告為求慎重，再將上揭資料及中和紀念醫院98年
      9月16日診斷證明書，送請被告特約專科醫師審查，其審
      查意見為：「依所附資料，陳君96年10月17日之左姆指掌
      骨拔除鋼釘手術，不至於改善或加遽左手姆指之活動功能
      ，不會改變殘廢程級，仍符合第11-34項與第11-47項失能
      標準。」等語，另監理委員會亦將上揭資料送請該會特約
      專科醫師審查，其審查意見為：「本申請人因手掌截斷後
      活動受限申請失能給付，依高雄醫學大學失能證明『左掌
      屈曲10伸展0可動範圍10度，左手近位指關節活動受限。
      』依高醫病歷，申請人係左腕完全截肢經接回顯微手術，
      外傷係77年3月，一般接合手術後，關節攣縮僵直為術後1
      年左右固定，延至98年才提失能申請，已超過2年之申請
      期，申請人雖於96年10月17日拔除鋼釘，並不影響其手腕
      、手指之活動度，勞保局不核付失能為合理。」等情，此
      有上揭被告、監理委員會送審之審查意見影本等附於原處
      分卷及訴願卷可稽。顯見原告接受左手掌截肢再接肢術後
      ，左手5指攣縮與腕關節功能障礙，但於80年之前，經治
      療後，症狀固定，再行治療已不能期待其治療效果，當時
      已符合失能給付標準附表第11-34項與第11-47項失能標準
      ，且原告雖於96年10月17日進行左姆指掌骨拔除鋼釘手術
      ，但對於上述之失能固定狀態，並未改善或改變。又被告
      所送審查之醫院，雖為被告之特約醫院，惟符合勞工保險
      條例第53條第1項之規定，且被告特約醫院之審查意見，
      亦與監理委員會特約醫院審查意見內容相符，自堪採信。
      是原告主張：原告左手掌截肢施行接肢術，並在左手拇指
      掌骨打入鋼針後，進行痛苦漫長之復健，至96年10月17日
      接受鋼針拔除手術，在復健一陣子後，經中和醫院於98年
      6月19日診斷後，原告始知左手掌業已失能，本件請求權
      時效應自當日起算，另被告未依法送請公正之鑑定機關鑑
      定，以究明事實真相，僅送特約醫師提供意見，難期公平
      且基於立場，更難要求該特約醫師給予公正之鑑定云云，
      均非可採。是本件原告前述傷害，至遲於80年12月31日已
      可診斷實際失能，其本件失能給付之請求權，應自其時開
      始起算，惟原告迄98年6月25日始向被告申請失能給付，
      被告以其已逾勞工保險條例第30條規定之2年請求權消滅
      時效，而否准原告之申請，並無違誤。
五、綜上所述，原告上開主張既無足採，則被告以原告本件之申
    請已逾勞工保險條例第30條規定2年請求權時效，否准其申
    請，尚無違誤；訴願決定予以維持，亦無不合。原告提起本
    件訴訟，求為判決訴願決定及原處分均撤銷，及被告應作成
    給予原告失能給付之行政處分。均無理由，應予駁回。又本
    件事證已臻明確，兩造其餘攻擊防禦方法，核與本件判決結
    果不生影響，爰不逐一論述，附此敘明。
六、據上論結，本件原告之訴為無理由，依行政訴訟法第98條第
    1項前段，判決如主文。
中    華    民    國    99    年    10    月    12    日
             高雄高等行政法院第三庭
                         審判長法官  邱  政  強
                               法官  李  協  明
                               法官  林  勇  奮
以上正本係照原本作成。
如不服本判決，應於判決送達後20日內向本院提出上訴書狀，其
未表明上訴理由者，應於提起上訴後20日內向本院提出上訴理由
書（須按對造人數附繕本）；如於本判決宣示或公告後送達前提
起上訴者，應於判決送達後20日內補提上訴理由書（須附繕本）
。未表明上訴理由者，逕以裁定駁回。
中    華    民    國    99    年    10    月    12    日

                             書記官  林  幸  怡

司法院資訊處製作；財團法人民間司法改革基金會備份。
